【裁判字號】    97,竹勞小,12
【裁判日期】    971208
【裁判案由】    給付報酬
【裁判全文】
臺灣新竹地方法院民事小額判決        97年度竹勞小字第12號
原      告  乙○○
被      告  甲○○
上列當事人間給付報酬事件，本院於民國97年11月24日辯論終結
，判決如下：
    主  文
原告之訴駁回。
訴訟費用新臺幣壹仟元由原告負擔。
    事實及理由
壹、原告主張：
一、緣原告於民國97年5 月12日至被告辦事處應徵領班乙職，經
    被告錄用後要求原告於翌日開始上班，詎於原告至被告辦事
    處任職後，被告以原告無法勝任領班，將原告改派任為被告
    辦事處之派報生，並要求原告與資深人員一同送報、收報費
    、補報紙。然於97年5 月30日，被告在無說明原因之情形下
    ，逕自通知原告無庸再至被告處上班，亦未給付原告工作期
    間之報酬，經原告多次催討，均置之不理，為此，爰依兩造
    間之僱傭關係，聲明請求：(一)被告應給付原告新臺幣14,000
    元，及自民國97年6 月20日起至清償日止，按年息百分之5
    計算之利息；(二)訴訟費用由被告負擔。
二、對被告抗辯之陳述：原告至被告處應徵兼職領班，於97年5
    月13日即到職，被告於3日後告知原告無法勝任，並令原告
    簽立變更職務之承攬合約，告知原告改任職為送報生。然被
    告並無說明該承攬契約中詳細內容，致原告於非自願及不明
    原因之情形下，經被告內部人員誤導而簽立系爭承攬契約。
    故被告預先有不實告知，兩造間約定工作期間及上下班時間
    仍應以領班乙職為準，且被告所提之承攬契約並不完整，為
    其片面之詞，被告所訂立之勞動契約顯係虛偽不實，使原告
    誤信為真而受有損害之虞，原告自得依勞動基準法之規定終
    止兩造間之勞動契約。因此，被告未依僱傭或承攬之法律關
    係盡其義務，有不當之處，而被告說詞亦前後不一，有失其
    職，原告自得請求被告給付工作期間所應得之薪資，要無庸
    疑。
貳、被告則以：
一、原告於被告自由時報竹市辦事處應徵領班乙職，自97年5月
    18日至20日為觀摩學習期間，惟原告無法勝任領班乙職，故
    與被告簽立派報承攬合約，並依送報生之相關規定，每日於
    凌晨4點前上班打卡。是原告自同年5月21日起跟隨被告指派
    之資深員工一同派報，依據上、下班時間打卡，詎於97年5
    月31日，原告在未告知被告辦事處任何人之情形下即無故未
    到，被告曾電話請原告說明為何曠職，豈料原告竟稱要其上
    班需先給付談話費始願意到職。是原告於97年5 月31日起迄
    今，皆無正當理由曠職未到，亦從未向被告請假，若認兩造
    為僱傭關係，被告自得依勞動基準法之規定，終止兩造間之
    勞動契約，尚無不合。
二、又按，「稱承攬者，謂當事人約定，一方為他方完成一定之
    工作，他方俟工作完成，給付報酬之契約。」民法第490 條
    定有明文。本件兩造簽訂自由時報報紙派送承攬合約書，約
    定原告承攬派送報紙，其報酬標準均依被告有關規定辦理，
    且原告應依被告交付之送報資料及數量派送，派送報紙時應
    注意服務品質並遵守交通規則，不得有遲到、漏送、短送之
    行為，如有擅自不送或派送品質不良，經被告通知仍未改善
    者，被告得終止承攬契約。是兩造既為合意簽訂自由時報報
    紙派送承攬合約，原告即明知與被告間為承攬契約之法律關
    係。因此，按兩造承攬契約約定，原告自應於完成一定工作
    後，始可請求報酬之給付，而原告於97年5月21日與被告簽
    訂承攬契約後，至同年5月31日即無正當理由曠職未到，在
    職期間亦未提供任何勞務，僅跟資深人員跟區送報，並未獨
    立送報，其承攬工作並未完成，依前開規定，被告自無需給
    付其任何報酬，當足認定。綜上，爰聲明請求：(一)駁回原告
    之訴。(二)訴訟費用由原告負擔。
、得心證之理由：
    本件原告主張之事實，固據其提出新竹市政府開會通知單、
    勞資爭議調解申請書、被告公司打卡單及廣告單等件為證，
    被告對於原告確有於97年5月18日至同年5月31日期間至被告
    處實習送報之事實亦不否認，惟稱：兩造間係屬承攬關係，
    原告未獨立作業送報，承攬工作未完成，被告自無需給付原
    告報酬等語。是本件兩造爭執之處應在於，兩造間之法律關
    係係屬僱傭或承攬關係？原告可否請求被告給付薪資報酬？
    茲論述如下：
一、按稱僱傭者，謂當事人約定，一方於一定或不定之期限內為
    他方服勞務，他方給付報酬之契約，又稱承攬者，謂當事人
    約定，一方為他方完成一定之工作，他方俟工作完成，給付
    報酬之契約，民法第482條、第490條分別定有明文；而二者
    之不同，主要在於僱傭係以服勞務獲致報酬，而承攬則係以
    完成一定之工作而獲致報酬。經查，原告初係至被告辦事處
    應徵領班乙職，惟嗣於97年5月20日，兩造簽訂「自由時報
    報紙派送承攬合約書」，約定原告承攬被告所發行自由時報
    在新竹市內之派送報紙等工作，業經被告提出該合約書為證
    ，原告對於其確有簽立該契約一節亦不爭執，足認原告係於
    被告處擔任派報生無訛，原告雖主張其係擔任領班，係遭誤
    導、不實告知始簽立該契約云云，惟此為被告所否認，原告
    就此亦未舉證以實其說，尚難僅憑空言遽採，且該契約為原
    告親簽，自非無從知悉該契約之內容，是原告主張被告未說
    明契約之內容，該契約無效，兩造應以其應徵領班之法律關
    係為準，自不足採。再者，觀之兩造簽立之「自由時報報紙
    派送承攬合約書」，非僅字面文義即為承攬合約，且其內容
    第1條、第3條及第4條分別約定：「自本合約簽訂日起甲方
    （即被告）同意乙方（即原告）於上述區域內每日承攬派送
    報紙，派送報紙所需之交通工具及所衍生之一切業務費用概
    由乙方自行負責，其派送區域甲方得視需要調整之」；「乙
    方承攬派送報紙，其報酬標準均依甲方有關規定辦理。」；
    「乙方應依甲方交付之送報資料及數量派送」等語，足見兩
    造約定由原告承攬被告派送報紙之業務，依被告交付之送報
    資料及數量完成派報工作後，即由被告給付報酬，且報酬標
    準係依被告規定辦理，被告則稱報酬係每份一元，則兩造間
    就派報工作之法律關係應屬承攬；再依證人即被告辦事處員
    工簡智華於本院審理時證述：「我在相對人所開設報社工作
    ，職稱是外務員，早上要送報，送報是視送的份數計算報酬
    ，上午8點之後是公司員工，每月領固定薪水。（送報情形
    ？）我在相對人處任職兩年多，送報是從凌晨三點多開始送
    ，報酬是每份一元，送報報酬是看送的份數，送多錢就多」
    等語（見本院97年11月24日調解程序筆錄），顯見派報生之
    工作係以派報份數計算，完成派送1份報紙即給付1元報酬，
    與承攬之法律關係以完成一定之工作而獲致報酬無異。是以
    ，本件原告既不否認與被告簽訂上開承攬契約，亦自承有跟
    隨資深人員實習派報，據前開所述，派報生之工作性質為完
    成一定數量報紙之派送即給付一定金額，兩造亦據此約定，
    是兩造間成立承攬契約之法律關係，應堪認定。
二、次查，原告主張被告應給付其打卡記錄上記載派送報紙份數
    及其工作期間所應得之報酬，雖據其提出打卡單為證，惟為
    被告所否認，辯稱：打卡單上記載之報紙份數乃跟區之份數
    ，並非原告獨立作業送報之份數等語。而依據證人即原告隨
    同跟區之被告辦事處員工簡智華於本院審理時證述：「（送
    報生開始去應徵報酬如何計算？）開始去應徵時，相對人會
    說跟區的時候是沒有薪水，所謂跟區，就是新人跟老員工去
    老員工原來送報的區域一起去送，這是新人去實習，去瞭解
    該區域路線，新人是沒有薪水的，薪水是給原來的員工，如
    果再給新人薪水，公司要發兩份，新進員工應徵時都有跟新
    員工說明。跟區的時間不一定，視新人對該區域路線熟悉的
    狀況。（是否認識聲請人？）認識，聲請人跟區就是跟著我
    ，一共跟了十幾天，常常聲請人跟著就不見人影，所以我就
    自己送，回公司之後又發現聲請人有打卡，我以為聲請人是
    跑回家，原來是跑回公司打卡。（提示打卡單，其上紀錄為
    何？）跟013區就是跟我，上載送的份數就是跟區的份數，
    另外我回來的時間都是七點多，不會超過八點，因為我八點
    要上班，聲請人的打卡單都超過八點，也不知道是如何，表
    示聲請人沒有跟著我，常常跟不見。（以聲請人的情形是否
    可以向相對人領薪水？）應該是不行，因為聲請人有一次回
    來沒有打卡，或是時間亂打，也有過沒有跟區回來發現卡已
    經打好了，就是說聲請人出發時沒有跟著我，也沒有送報，
    結果回來發現卡已經打了，聲請人說他去找路線，但也不知
    道是否真的去找路線。」等情（見本院97年11月24日調解程
    序筆錄），可知於派報、跟區期間內，新進派報生均需實習
    並跟隨資深員工瞭解區域路線，嗣新進派報生熟悉送報區○
    路線後，始開始獨立作業送報，始得獲取報酬，在跟區期間
    ，送報報酬係該資深人員領取，新進派報生於跟區實習期間
    無從領取報酬，此與社會常情無違，足認被告所辯應足採信
    。再參以原告亦自承其於任職被告辦事處派報生期間，即與
    被告指派之資深員工進行跟區，送報份數均係由被告填寫，
    其自開始上班至離開為止每天均跟區等情（見本院97年10月
    31 日調解程序筆錄），足認原告於被告處派報均尚屬跟區
    派報，尚未獨立作業派報，依據兩造約定，原告既未獨立派
    報，自無從取得報酬。是原告主張被告應給付工作期間之報
    酬，尚屬無據。
三、綜上，兩造間就派報工作係屬承攬之法律關係，原告僅跟隨
    資深派報人員熟悉派報區○○路線，尚未開始獨立作業派報
    ，自無從請求給付報酬。從而，原告請求被告給付14,000元
    及自97年6月20日起至清償日止，按年息百分之5計算之利息
    ，尚屬無據，應予駁回。
四、本件係小額訴訟判決，應依民事訴訟法第436條之19之規定
    ，於裁判時確定訴訟費用額，爰確定訴訟費用額如主文第2
    項所示。
五、本件事證已臻明確，兩造其餘之攻擊防禦方法及舉證，於判
    決結果均不生影響，爰不一一詳為論述，附此敘明。
肆、據上論結，原告之訴為無理由，依民事訴訟法第436條之23
    、第436條第2項、第78條、第436條之19，判決如主文。
中    華    民    國    97    年    12    月    8     日
                  民事第一庭    法  官  林南薰
以上正本係照原本作成。
如對本判決上訴，非以違背法令為理由不得為之，且須於判決送
達後20日內向本院提出上訴狀。
中    華    民    國    97    年    12    月    8     日
                                書記官  楊書棼


司法院資訊處製作；財團法人民間司法改革基金會備份。
